【裁判字號】    90,訴,2715
【裁判日期】    901122
【裁判案由】    清償借款
【裁判全文】
臺灣臺中地方法院民事判決  九十年度訴字第二七一五號
    原      告  內政部營建署
    法定代理人  甲○○
    訴訟代理人  乙○○
    被      告  丙○○
右當事人間請求清償借款事件，本院判決如左：
    主    文
被告應給付原告新台幣佰玖拾玖萬元，及其中新台幣壹佰陸拾萬元自民國八十九年一月二
十二日起至清償日止，按年息百分之五．０七五計算之利息，其中新台幣貳佰參拾玖萬元自
民國八十九年一月二十二日起至清償日止，按年息百分之八．０七五計算之利息，暨自八十
九年二月二十二日起至清償日止，就欠繳本息按上開利率百分之五十計付違約金。
訴訟費用由被告負擔。
    事    實
甲、原告方面：
  一、聲明：如主文所示。
  二、陳述：被告於民國（下同）八十六年四月二十二日向原告借用新台幣（下同）三百九
      十九萬元，約定借款期限二十年，其中一百六十萬元利息為年息百分之五．０七五，
      另二百三十九萬元利息為年息百分之八．０七五，第一年至第五年按月付息不還本，
      自第六年起分三百期按月平均攤還本息，逾期清償時，應就逾期欠繳之本息部分按日
      加收原貸款利率百分之五十之違約金，積欠本息達三個月以上經催告仍不清償，即喪
      失分期償還之權利，貸款視同全部到期。被告借款後，未依約繳納借款本息，屢經催
      告仍不予置理，依約已喪失分期攤還之權利，應視同貸款全部到期。
  三、證據：提出借據乙紙為證。
乙、被告方面：
  一、聲明：駁回原告之訴及其假執行之聲請。
  二、陳述：原告未依承購申請須知第七條第二項第三點，貸款利率自貸款簽約日起每屆滿
      一年按當時利率調整一次。原告違反誠信原則，被告自八十六年五月二十二日繳息至
      八十九年一月二十二日，原告並未調整利率。
  三、證據：提出承購申請須知、原告函、台中市政府函、利息明細表影本各乙紙為證。
      理    由
一、本件原告主張被告於八十六年四月二十二日向原告借用三百九十九萬元，約定借款期限
    二十年，其中一百六十萬元利息為年息百分之五．０七五，另二百三十九萬元利息為年
    息百分之八．０七五，第一年至第五年按月付息不還本，自第六年起分三百期按月平均
    攤還本息，逾期清償時，應就逾期欠繳之本息部分按日加收原貸款利率百分之五十之違
    約金，積欠本息達三個月以上經催告仍不清償，即喪失分期償還之權利，貸款視同全部
    到期，被告借款後，未依約繳納借款本息，已喪失分期攤還之權利，應視同貸款全部到
    期等事實，已據其提出借據乙紙為證，且為被告所不爭執，自堪信為真實。
二、被告雖辯稱：原告未依承購申請須知第七條第二項第三點，貸款利率自貸款簽約日起每
    屆滿一年按當時利率調整一次，亦係違反誠信原則云云。惟自八十六年四月二十二日被
    告向原告借款起，迄八十九年一月二十二日借款視為到期止，原告否認當時利率有調整
    之情事，被告復未能舉證證明當時利率有調整之情形，其主張原告未按年調整借款利率
    ，即無可採。
三、原告依消費借貸契約請求被告給付借款三百九十九萬元，及其中新台幣壹佰陸拾萬元自
    民國八十九年一月二十二日起至清償日止，按年息百分之五．０七五計算之利息，其中
    新台幣貳佰參拾玖萬元自民國八十九年一月二十二日起至清償日止，按年息百分之八．
    ０七五計算之利息，暨自八十九年二月二十二日起至清償日止，就欠繳本息按上開利率
    百分之五十計付違約金，為有理由，應予准許。
四、據上論結，本件原告之訴為有理由，依民事訴訟法第七十八條判決如主文。
中        華        民        國   九十     年     十一      月    二十二     日
                                臺灣臺中地方法院民事第一庭
~B法      官  吳蕙玟
右為正本係照原本作成
如對本判決上訴須於判決送達後廿日內向本院提出上訴狀
中        華        民        國   九十     年     十一      月    二十三     日
~B法院書記官


司法院資訊處製作；財團法人民間司法改革基金會備份。
